臺灣高等法院民事判決
109年度上易字第894號
上  訴  人  劉國璋  
訴訟代理人  曾能煜律師
被 上訴 人  黃森達  
訴訟代理人  蕭萬龍律師
            王紹安律師
上列當事人間請求返還買賣價金事件，上訴人對於中華民國109
年6月15日臺灣新竹地方法院108年度訴字第703號第一審判決提
起上訴，並追加訴訟標的，本院於110年3月16日言詞辯論終結，
判決如下：
    主      文
原判決廢棄。
被上訴人應給付上訴人新臺幣壹佰零伍萬元，及自民國一百零八
年九月十七日起至清償日止，按年息百分之五計算之利息。
第一、二審（含追加之訴）訴訟費用均由被上訴人負擔。
    事實及理由
按請求之基礎事實同一者，得於第二審為訴之追加，此觀民事
  訴訟法第446條第1項、第255條第1項第2款規定自明。上訴人
  在本院追加原證3大禧旺E2修繕內容協議（下稱系爭協議）返
  還價金之約定、民法第259條第2款(利息)、民法第179條(返還
  違約金酌減部分)為訴訟標的，所主張之事實，核與原訴基礎
  事實同一，應予准許。
上訴人主張：伊於民國108年5月間向被上訴人買受新竹縣○○鄉○
  ○○街00巷0號如原判決附表所示房屋及土地（下稱系爭房屋）
  ，買賣價金為新臺幣（下同）830萬元，伊已給付105萬元，並
  簽署不動產買賣契約書（下稱系爭契約）。系爭契約第10條第
  8項約定「乙方（即被上訴人）同意修繕項目如後：1.全室牆
  面龜裂處批土油漆2.陽台欄杆除鏽油漆3.水龍頭除鏽4.一樓後
  院第一塊地磚裂一塊修復5.一樓後院蓋板上緣補打矽利康。其
  餘屋況依現況交屋」，為上訴人解約權之特別約定。伊已向被
  上訴人之代理人郭良蕙表示應於108年8月1日農曆7月前修繕完
  畢，惟被上訴人未履行，故伊108年8月1日寄發湖口鳳凰郵局0
  00047號存證信函，依系爭契約第9條第1項、第10條第8項約定
  解除契約後，依民法第259條第1款、第179條(依解約後的法律
  效果請求)規定，求為命被上訴人給付105萬元，及自起訴狀繕
  本送達翌日起算法定遲延利息之判決（原審為上訴人敗訴之判
  決，其提起上訴）。上訴聲明：㈠原判決廢棄；㈡被上訴人應給
  付上訴人105萬元，及自108年9月17日起至清償日止，按週年
  利率5%計算之利息。並於本院主張：伊與訴外人梁慶彬於108
  年6月9日簽訂系爭協議，約定未完成修繕，伊有權主張合約無
  效（實質上當事人之真意應為得解除契約），又倘伊解除契約
  為無理由或系爭契約並非無效，違約金105萬元實屬過高，應
  酌減為10萬元，爰追加系爭協議關於返還價金之約定、民法第
  259條第2款(利息)、民法第179條(返還違約金酌減部分)為訴
  訟標的。
被上訴人則以：伊於108年8月1日前業將系爭契約第10條第8項
  所示之項目全數修繕完畢，有被證5至9照片可證，上訴人主張
  108年7月30日有進入系爭房屋進行驗屋，進而拍下上證7之瑕
  疵照片，主張解除系爭議契約，實屬無稽，又倘伊在上訴人寄
  發存證信函前未為修繕，惟伊從未收受任何催告通知，上訴人
  復未提出解約前業已催告之相關證明，是其解約於法未合而不
  生效力。伊於108年6月10日授權郭良蕙有權處理系爭房屋簽約
  、交付證件及辦理產權移轉登記等一切之事宜，否認有授權梁
  慶彬簽立系爭協議，系爭協議對伊不生效力。上訴人所給付之
  105萬元性質上屬定金，並非係在不履約之後所給付之違約金
  ，無違約金酌減之適用，且參酌行政院公告成屋買賣定型化契
  約應記載及不得記載事項第12點沒收之已付價款以不超過房地
  總價款15%為限」，系爭房地買賣價金830萬元，伊沒收105萬
  元絕非過高等語，資為抗辯。
兩造於108年6月12日簽訂系爭契約，約定上訴人向被上訴人買
  受系爭房屋，買賣總價1,000萬元，扣除裝潢款170萬元後，為
  830萬元，郭良蕙經被上訴人授權為代理人，為被上訴人處理
  系爭房屋相關買賣事宜。上訴人於同年5月5日交付5萬元、同
  年6月25日交付100萬元予被上訴人。兩造各於同年8月1日寄發
  存證信函予對造表示解除契約之事實，為兩造所不爭執（筆錄
  見本院卷第132至133頁），並有存證信函在卷可稽（見原審卷
  第26至27頁，第195頁），堪信為真實。
上訴人主張解除契約並請求被上訴人返還105萬元本息，或請求
  酌減違約金，為被上訴人以前開情詞置辯。經查：
　㈠系爭契約第10條第8項為上訴人保留解除權之特別約定。
    1.契約之解除，除基於法律之規定（法定解除權）外，倘契
      約當事人於契約成立之同時，在契約內約定解除契約之權
      利（約定解除權）者，當事人之一方於該約定之解除權情
      事發生時，即得依契約之約定行使權利。
    2.系爭契約第10條第8項約定「乙方同意修繕項目如後：1.
      全室牆面龜裂處批土油漆2.陽台欄杆除鏽油漆3.水龍頭除
      鏽4.一樓後院第一塊地磚裂一塊修復5.一樓後院蓋板上緣
      補打矽利康。其餘屋況依現況交屋」，系爭契約第10條第
      8項約定內容有反白（見原審卷第13頁）。郭良蕙經被上
      訴人授權為代理人，為被上訴人處理系爭房屋相關買賣事
      宜，為兩造所不爭執（見本院卷第132至133頁）。郭良蕙
      在原審證稱：系爭契約簽約時，伊有在場，反白部分（即
      第10條第8項），兩造有說到如果沒有做到的話，上訴人
      可以解除契約等語（見原審卷第155頁）。可知兩造於系
      爭契約成立時，約定被上訴人未將第10條第8項同意修繕
      項目完成，上訴人得解除契約，此為約定解除權，上訴人
      於該約定之解除權情事發生時，即得依契約之約定行使權
      利。
  ㈡被上訴人未依履行修繕，經上訴人催告通知後仍未履行，系
    爭契約經上訴人於108年8月2日解除，被上訴人應返還已收
    價金及利息。    
    1.證人郭良蕙在原審證稱：系爭契約第10條第8項的瑕疵一
      直有陸續在做，但沒有完全做到讓上訴人滿意，108年7月
      24日至同年月27日間，伊與上訴人有提到修繕、驗屋的問
      題，上訴人要求把補漆等瑕疵弄好再交屋，去曾律師事務
      所那天系爭房屋差不多就是原審卷第83至111頁照片的樣
      子等語（見原審卷第152至160頁）。郭良蕙在本院證稱：
      伊是被上訴人的代理人，與上訴人簽系爭契約，系爭契約
      第10條第8項之修繕項目被上訴人有去修繕，但上訴人不
      完全合意，當時有安排在農曆7月1日前之108年7月30日提
      前交屋，上訴人有要求要農曆鬼月前把瑕疵修繕完成；本
      院卷第91頁下方同年月7月30日下午14時43分欄杆上面有
      鐵鏽沒有處理，被上訴人只有鐵樂士噴漆把鏽蝕部分噴一
      噴而已；本院卷第93頁蓋板沒有封閉完成，當時有說會買
      矽利康補上；房屋龜裂的地方有處理，只有一個地方比較
      高，梯子也不夠高，所有有一些牆壁龜裂的問題等語（見
      本院卷第162至167頁）。108年8月1日(星期四)是農曆7月
      1日，有108年政府機關辦公日曆表可稽（見原審第195-1
      頁）。上訴人於108年7月24日向郭良蕙表示：何時做好修
      繕？不要再拖了，伊不想拖到農曆7月，若被上訴人拖到
      鬼月，伊就不買了等語，有通訊軟體對話紀錄在卷（見原
      審卷第120至121頁）。郭良蕙證述上訴人有要求要農曆鬼
      月前把瑕疵修繕完成，可知上訴人曾催告被上訴人於農曆
      7月前即108年7月31日將系爭契約第10條第8項所列事項修
      繕完畢，然系爭房屋至同年月30日仍有牆面龜裂、蓋板上
      緣補打矽利康、欄杆除鏽未處理。被上訴人主張已修繕完
      成，係以被證5至9照片(見原審卷第83至111頁）為證，然
      該等照片係經拍照者選取拍攝之內容及角度，尚難因此認
      為應修繕項目均已修繕完成；又被上訴人所委託之富旺公
      司所委任之梁慶彬，在本院證稱：瑕疵於108年6月10幾號
      已差不多修完了，伊印象早已修繕完成，伊有去現場看過
      ，原審卷第84至110頁照片是108年6月20日之前工務主任
      拿手機給伊看等語（見本院卷第176、178頁），惟系爭房
      屋至同年月30日仍有牆面龜裂、蓋板上緣補打矽利康、欄
      杆除鏽未處理，業據前述，則梁慶彬認為於同年月10幾號
      已修繕完成，僅為其單方主觀之認知，並非會同上訴人確
      認已修繕完成，故其證詞不足採信。此外，被上訴人未舉
      證證明在同年7月31日有將上開同年月30日尚未完成事項
      予以修繕完畢。被上訴人抗辯上訴人解約前未催告云云，
      並不足採。
    2.系爭契約第10條第8項為上訴人保留解除權之特別約定，
      被上訴人未依約將該條項約定之修繕項目修繕完成，上訴
      人有權選擇行使契約解除權。系爭契約第9條第1項約定：
      「甲乙雙方其中一方如未按本契約條款規定履行，即為違
      約，經他方催告通知後仍不履行時，他方得逕行解除本契
      約。解除契約後，除雙方另有約定外，應由違約之一方負
      擔所有稅費。」，上訴人定期催告被上訴人於同年31日修
      繕完成，然被上訴人仍未履行，依系爭契約第9條第1項約
      定，上訴人得解除契約。上訴人於同年8月1日寄發湖口鳳
      凰郵局000047號存證信函予被上訴人表示：被上訴人同年
      7月30日下午現場驗收時未完成瑕疵修繕，違反系爭契約
      第10條第8項約定，依系爭契約第9條第1項解除契約並請
      返還已付價金105萬元（見原審卷第26至27頁），該存證
      信函於同年月2日送達被上訴人，有存證信函回執在卷（
      見原審卷第188頁，本院卷第365頁）。故系爭契約經上訴
      人於108年8月2日解除。
    3.契約解除時，由他方所受領之給付物，應返還之。受領之
      給付為金錢者，應附加自受領時起之利息償還之，民法第
      259條第1款、第2款定有明文。而應付利息之債務，其利
      率未經約定，亦無法律可據者，週年利率為5%，為民法第
      203條所明定。系爭買賣契約既經上訴人解除，則被上訴
      人自應返還上訴人已付價金及附加自受領時起之利息。是
      上訴人請求被上訴人給付所收取價金105萬元，及自起訴
      狀繕本送達（見原法院送達證書及信封卷第4頁）翌日即1
      08年9月17日起，至清償日止計付之法定遲延利息，應屬
      有據。
  ㈢其餘說明事項：
  　1.被上訴人108年8月1日寄發台中大隆路00059號存證信函予
      上訴人表示：上訴人未依買賣契約約定繳納買賣價金，經
      催告未履行，依系爭契約第9條解除契約並沒收已繳價款
      （見原審卷第195頁），該存證信函於同年月6日送達上訴
      人，有信封上之註記可稽（見本院卷第369頁），然系爭
      契約業經上訴人解除而於同年月2日消滅，被上訴人已無
      約可解。
  　2.系爭協議為上訴人與梁慶彬於108年6月9日所簽立，約定
      於6月16日上訴人確認全室油漆、欄杆除鏽、1樓後陽台地
      磚斷裂、2樓客廳拋光石英磚有裂痕修繕無誤後，6月17日
      匯入105萬元，倘若賣方未完成修繕買方有權主張合約無
      效，在6月21日前返還所付價金，有系爭協議附卷足憑（
      見原審卷第25頁），惟梁慶彬在本院證稱：伊是業主與客
      戶間的橋樑，客戶有要求伊就盡量服務客戶，伊簽系爭協
      議書時，未獲得被上訴人之授權等語（見本院卷第172、1
      76頁），梁慶彬以自己名義所簽系爭協議，既未獲被上訴
      人授權，則對被上訴人不生效力，故系爭協議並非兩造間
      之協議，被上訴人不受拘束。
  　3.兩造本擬於108年7月30日提前交屋，上訴人為達成提前交
      屋目的而有不再爭執瑕疵之退讓，有被上訴人所擬提前交
      屋切結書及上訴人所擬協議書附卷（見本院卷第139至143
      頁），惟當日嗣後兩造未達成提前交屋之合意，則上訴人
      為達成提前交屋目的而不再爭執瑕疵之退讓，不能作為被
      上訴人已修繕完成之依據。
  　4.上訴人依民法第259條第1款、第2款規定請求為有理由，
      其他訴訟標的無從獲得更有利判決，故毋庸審究。
綜上所述，上訴人依民法第259條第1款、第2款規定，請求被上
  訴人給付105萬元，及自108年9月17日起至清償日止，按週年
  利率5%計算之利息，自屬正當。原審為上訴人敗訴之判決，容
  有未洽，上訴論旨指摘原判決不當，求予廢棄改判，為有理由
  ，爰由本院廢棄改判如主文第2項所示。
本件事證已臻明確，兩造其餘之攻擊或防禦方法及所用之證據
  ，經本院斟酌後，認為均不足以影響本判決之結果，爰不逐一
  論列，附此敘明。
據上論結，本件上訴及追加之訴為有理由，依民事訴訟法第450
  條、第78條，判決如主文。
中　　華　　民　　國　　110 　年　　3 　　月　　30　　日
                  民事第十八庭  
                      審判長法  官  黃明發
                            法  官  林政佑
                            法  官  周美雲

正本係照原本作成。
不得上訴。
中　　華　　民　　國　　110 　年　　4 　　月　　1 　　日

　　　　　　　　　　　　　　書記官  呂  筑